【裁判字號】    88,訴,1907
【裁判日期】    890628
【裁判案由】    水土保持法等
【裁判全文】
台灣板橋地方法院刑事判決                        八十八年度訴字第一九七號
    公  訴  人  台灣板橋地方法院檢察署檢察官
    被      告  丙○○
                乙○○
    共      同
右列被告因違反水土保持法等案件，經檢察官提起公訴（八十八年度偵字第二二０二
七號）及移送併辦（八十九年度偵字第五二四號），本院判決如左：
    主  文
丙○○、乙○○共同違反在公有山坡地內，不得擅自占用之規定，各處有期徒刑陸月
，均緩刑貳年。
    事  實
一、丙○○與乙○○二人明知位於台北縣五股鄉○○○段五股坑小段第一四九三之五
    甲（甲係指部分之意）地號之土地（面積有０‧００六八公頃），所有權人為中
    華民國，管理機關財政部國有財產局，為山坡地保育利用條例所規定之公有山坡
    地，不得擅自占用，竟未經主管機關同意，共同於民國（下同）八十八年間，擅
    自在上開之公有山坡地搭建鐵皮屋，施作擋土牆（贅載以垃圾及廢土填高之方式
    ）予以占用（詳如附圖）。嗣經甲○○告發及台北縣政府於八十八年十月一日上
    午十時許，會同相關人員至上址會勘而查獲。
二、案經甲○○告發經台灣板橋地方法院檢察署檢察官偵查起訴暨台北縣政府以上開
    同一事實函送該署檢察官移送本院併案審理。
    理  由
一、右揭事實，業據被告丙○○與乙○○二人於偵審中供承不諱，且上開台北縣五股
    鄉○○○段五股坑小段第一四九三之五地號土地，依山坡地保育利用條例經行政
    院六十八年十一月二十一日台六十八經字第一一七０一號函核定，台灣省政府六
    十九年二月六日六九府農山字第一二０一六六號公告之山坡地；亦為依據水土保
    持法經行政院八十五年一月十三日台八十五農０一三三五號函核定，台灣省政府
    八十五年三月六日八五府農水字第一二三一四號公告之山坡地，亦為公有法定山
    坡地，有台北縣政府八十九年二月一日八九北府農土字第０二七五四八號函及該
    地號之土地登記謄本在卷可稽。又被告二人在上開公有山坡地搭建鐵皮屋，施作
    擋土牆，亦據台北縣政府於八十八年十月一日上午十時許，會同台北縣五股鄉公
    所及台北縣新莊地政事務所人員會勘，此有台北縣山坡地違規使用查報與取締案
    件會勘紀錄照片四幀附卷可佐，復經台灣板橋地方法院檢察署檢察官及本院會勘
    屬實，亦有台灣板橋地方法院檢察署及本院勘驗筆錄各乙紙及台北縣新莊地政事
    務所八十九年五月十七日八九北縣莊地二字第七四五八號函暨所附土地複丈成果
    圖在卷可參。再被告二人未經主管機關同意，即擅自在上開公有山坡地搭建鐵皮
    屋予以占用堆放肥料，其有不法犯意甚明。罪證明確，被告等犯行洵堪認定。
二、核被告二人所為，均係違反山坡地保育利用條例第十條在公有山坡地內不得擅自
    占用之規定，應依同條例第三十四條第一項規定論處。又被告二人間，有犯意聯
    絡與行為之分擔，應論以共同正犯。爰分別審酌被告二人之品行、智識程度、犯
    罪之動機、手段、目的，在法定保育山坡地上搭建鐵皮屋之行為，影響環境生態
    至鉅以及被告二人犯罪後坦承犯行等一切情狀，各量處如主文所示之刑，用資懲
    儆。末查；被告二人均未曾受有期徒刑以上刑之宣告，此有台灣高等法院檢察署
    刑案紀錄簡覆表二紙附卷可徵。被告二人初犯本罪後悔莫及，且渠等所搭建之鐵
    皮屋業已拆除（有本院勘驗筆錄及照片三幀在卷），經此偵審教訓後，皆應能知
    所警惕，當均無再犯之虞，本院認渠等宣告之刑以暫不執行為適當，爰皆依法諭
    知二年，以啟自新，並策來茲。
三、另公訴意旨略以：被告丙○○與乙○○二人尚有於台北縣五股鄉○○○段五股坑
    小段第一四九三號及第九三七地號擅自搭建鐵皮屋（占用面積達０‧０七二八公
    頃），而未為水土保持之處理與維護，造成地表裸露而生水土流失危險，因認被
    告二人尚犯有水土保持法第三十二條第一項之罪嫌。經查：上開台北縣五股鄉○
    ○○段五股坑小段第一四九三號與第九三七地號之土地，係被告丙○○、乙○○
    二人與他人共有，此有上開地號土地登記謄本在卷可憑。是縱被告二人未經得其
    他共有人同意，即在上開地號土地建搭鐵皮屋，亦與山坡地保育利用條例第十條
    及水土保持法第三十二條第一項在「公有」或「他人」山坡地內，不得擅自墾殖
    、占用等之規定不符。再被告二人於上開地號（含已論罪占用公有之第一九四三
    之五甲地號土地）土地上搭建鐵皮屋與施作擋土牆，並無造成任何水土流失危險
    之情形，除據本院於八十九年三月二十三日勘驗屬實，並據證人即台北縣政府農
    業局承辦人丁○○於本院審理時結證稱：「一般山坡地沒有經過核准開發造成裸
    露面，在農委會的立場都會移送」，並經本院以被告二人在八十八年間搭建鐵皮
    屋，該段期間當地有無發生公共危險情事等情詢問證人丁○○，證人答稱：「沒
    有」（見本院八十九年六月十四日審判筆錄）。是以並無證據證明被告二人搭建
    鐵皮屋，有造成水土流失之具體危險之情形；惟因公訴人認與前揭已論罪部分，
    係法條競合之關係，故不另為無罪之諭知，附此說明。
據上論斷，應依刑事訴訟法第二百九十九條第一項前段，山坡地保育利用條例第三十
四條第一項，刑法第十一條前段、第二十八條、第七十四條第一款，判決如主文。
本案經檢察官徐名駒到庭執行職務
中      華      民      國      八十九      年     六     月   二十八   日
                                      台灣板橋地方法院刑事第二庭
                                          法  官  潘  長  生
右正本證明與原本無異
如不服本判決應於送達後十日內向本院提出上訴狀
                                          書記官  王  增  華
中      華      民      國      八十九      年     七     月    十九    日
附錄本案論罪科刑法條全文：
山坡地保育利用條例第十條：
在公有或他人山坡地內，不得擅自墾殖、占用或從事前條第一款至第九款之開發、經
營或使用。
山坡地保育利用條例第三十四條：
違反第十條規定者，處六月以上五年以下有期徒刑，得併科新臺幣六十萬元以下罰金
。
前項情形成釀成災害者，加重其刑至二分之一；因而致人於死者，處五年以上十二年
以下有期徒刑，得併科新臺幣一百萬元以下罰金；致重傷者，處三年以上十年以下有
期徒刑，得併科新臺幣八十萬元以下罰金。
因過失犯第一項之罪致釀成災害者，處一年以下有期徒刑，得併科新臺幣六十萬元以
下罰金。
第一項未遂犯罰之。
犯本條之罪者，其墾殖物、工作物、施工材料及所使用之機具沒收之。


司法院資訊處製作；財團法人民間司法改革基金會備份。
